【裁判字號】    91,易,1581
【裁判日期】    921212
【裁判案由】    傷害
【裁判全文】
臺灣臺北地方法院刑事判決                        九十一年度易字第一五八一號
    公  訴  人  臺灣臺北地方法院檢察署檢察官
    被      告  丁○○  男  民.
    選      任  陳麗芬律師
    辯  護  人  胡盈州律師
右列被告因傷害案件，經檢察官提起公訴（九十一年度偵字第六０二號），本院判決
如左：
    主  文
丁○○共同傷害人之身體，處有期徒刑玖月。
    事  實
一、緣丁○○於民國八十九年十二月十七日十七時許，與甲○○（另案經本院以九十
    年度易字第八七五號判決判處有期徒刑九月，嗣經甲○○上訴，由臺灣高等法院
    以九十年度上易字第三五四一號判決駁回其上訴確定）一同送貨至台北縣新店市
    ○○路一四五號二樓「怡園康復中心」，而擔任該中心輔導老師之丙○○因不負
    責收貨之工作，乃拒絕收受貨物，雙方因而發生口角，甲○○與丁○○因未能送
    貨即離去，然渠二人仍氣憤難平，乃與另三名姓名、年籍不詳之成年男子共同基
    於普通傷害之犯意聯絡，而於同日二十一時許，返回該中心，五人即分別隨手持
    該中心之鐵椅、報夾等物毆打丙○○，致丙○○受有頭部外傷併腦震盪、胸腹部
    鈍挫傷併左側第八、九肋骨骨折、面部撕裂傷、左上肢鈍挫傷及頸椎鈍挫傷等傷
    害，五人旋自現場逃離。嗣經該中心病友乙○○報警處理，始查知上情。
二、案經告訴人丙○○訴由台北縣警察局新店分局報告台灣台北地方法院檢察署檢察
    官偵查起訴。
    理  由
一、訊據被告丁○○固承認有於右揭時間與甲○○前往怡園康復中心送貨及嗣後復與
    甲○○及另三名姓名、年籍不詳之成年男子一同返回該中心之事實，惟矢口否認
    有何傷害犯行，辯稱：我不認識丙○○，並沒有打他，當時我是衝過去請甲○○
    他們不要再打丙○○了云云，茲就本院認定被告有本件犯行之證據分述如左：
  (一)共同被告甲○○於台灣高等法院九十年度上易字第三五四一號案件九十年十二月
    二十一調查時之供述：
  1.供述內容：
    查共同被告甲○○供稱：我是與丁○○一起去送貨，與丙○○起爭執，我們兩人
    一起打他等語（見偵查卷第一九七頁背面）。
  2.該供述在證據法上之定性：
    按檢察官係認定甲○○與本件被告為屬共同傷害告訴人丙○○之共同正犯，而甲○○在台灣高等法院上開案件審理時所為「我與被告丁○○兩人一起打告訴人」
    之供述，應屬本件共犯在本件審判程序外之自白，而在本件被告丁○○之審判程
    序中，甲○○供述乃屬被告丁○○以外之人於審判外之言詞供述，先予說明。
  3.該供述之證據能力：
  (1)如前所述，甲○○前開供述在本件程序上，乃屬被告丁○○以外之人於審判外之
    言詞供述，依刑事訴訟法第一百五十九條第一項之規定原則上並無證據能力，但
    甲○○係在台灣高等法院法官面前為上開供述，依刑事訴訟法第一百五十九條之
    一第一項「被告以外之人於審判外向法官所為之陳述，得為證據。」規定，該供
    述具有證據能力。
  (2)被告之選任辯護人一再以上開台灣高等法院該日筆錄記載有誤，以共同被告甲○○於當日所言應為「我們兩人一起擋他」等語，而認甲○○於台灣高等法院所為
    上開供述不具證據能力，並聲請勘驗當日訊問錄音帶，惟經本院向台灣高等法院
    調閱該捲錄音帶，台灣高等法院函覆該錄音帶業已銷毀，無從檢送等語，有台灣
    高等法院九十二年十月三日院雄刑毅字第一四二三二號函附本院卷(二)可稽，且查
    台灣高等法院於九十二年十二月二十一日調查時，甲○○之選任辯護人李宗憲律
    師亦到庭為甲○○辯護，有當日報到單一紙可證（見偵查卷第一九六頁），倘有
    被告之選任辯護人所稱之情形發生，甲○○之選任辯護人當會就此嚴重影響其當
    事人權益之狀況詳加注意，不致使筆錄記載錯誤之事發生，且甲○○亦於當日訊
    問筆錄上簽名以示該筆錄內容正確無訛，況本件被告之選任辯護人當日並未在庭
    親耳見聞，是其所辯解之筆錄誤載云云，不足採信。
  4.該供述之證據價值：
    按告訴人、證人或共同被告之陳述，有部分前後不符，或相互間有所歧異時，究
    竟何者為可採，法院仍得本其心證予以斟酌，非謂一有不符或矛盾，即應認其全
    部均為不可採信（最高法院九十二年台上字第五四一一號判決可資參照）。查共
    同被告甲○○於上開案件台灣高等法院九十一年一月十六日審理時供稱：我只是
    帶一個工讀生去送貨，並不是五個人，我只是因被打才還手云云（見偵查卷第二
    ０六頁），而有供述前後不符或矛盾之情，惟其於台灣高等法院九十年十二月二
    十一調查時之供述內容與證人乙○○所證述之情節（詳如後述）相符，可認甲○○該次之供述方屬事實，本院自得本於心證予以斟酌，而採信上開供述。則自甲○○所為上開供述內容足以證明被告丁○○與甲○○有一同毆打告訴人丙○○之
    行為。
  (二)證人即怡園康復中心病友乙○○之證詞：
  1.證人乙○○於本院九十年度易字第八七五號案件調查中證稱：案發當日晚間九點
    多，有人敲門，我就去開門，有五個人進來，甲○○、丁○○，還有一位不知名
    的人打丙○○的頭，並且把丙○○拖出來，五個人一起打丙○○，其中有一個人
    拿鐵椅子打丙○○，一個人用腳踢丙○○的肚子，一個人拿報夾打丙○○等語（
    見偵查卷第一五四頁反面），亦屬刑事訴訟法第一百五十九條之一第一項之「被
    告以外之人於審判外向法官所為之陳述」，具有證據能力。
  2.證人乙○○於本院九十二年一月十四日調查時，經檢察官及被告之選任辯護人進
    行交互詰問程序時證稱：案發當日有五個人衝進怡園康復中心，一起動手打丙○○，那五個人圍住丙○○，正好圍成一個圈圈，以腳踢丙○○，並將丙○○拖到
    辦公室去打，而五人當中個子比較高的那一人有用腳踹了丙○○屁股兩下，後來
    我怕他們打死人，就趕緊報警，我可以確認當時那一位身高比較高的人就是在庭
    的被告丁○○，因為我要開門叫警察時，他就站在門口櫃臺旁，我有多看他兩眼
    ，對他比較有印象等語（見本院卷(一)第五八頁、第五九頁、第六一頁至第六三頁
    、第六九頁、第七０頁、第七三頁及第七四頁）。
  3.由證人乙○○所為上開1.、2.之證述內容，均足以證明被告確實有於案發時地，
    與甲○○及另三名姓名、年籍不詳之成年男子共同毆打丙○○之行為。
  (三)此外，復有告訴人丙○○之指訴，並有財團法人天主教耕莘醫院（下稱耕莘醫院
    ）所開立之診斷證明書一紙（見偵查卷第二十頁）及照片八幀（見偵查卷第七頁
    至第十頁）附卷可稽。
  (四)共同被告甲○○因與本件被告丁○○共同傷害丙○○案件，經本院以九十年度易
    字第八七五號判決判處有期徒刑九月，嗣經甲○○上訴，由臺灣高等法院以九十
    年度上易字第三五四一號判決駁回其上訴確定，有上開判決書二份附卷足憑（見
    偵查卷第一七六頁至第一七九頁及第二一七頁至第二一九頁），足資證明告訴人
    丙○○因被告丁○○、共同被告甲○○以及另三名姓名、年籍不詳之成年男子共
    同傷害之行為，而受有頭部外傷併腦震盪、胸腹部鈍挫傷併左側第八、九肋骨骨
    折、面部撕裂傷、左上肢鈍挫傷及頸椎鈍挫傷等傷害。
  (五)按刑法第十條第四項第六款之「其他於身體或健康，有重大不治或難治之傷害」
    ，所謂身體係指有生命體之肉體，而健康則可分為內部健康及外部健康，前者指
    精神之強健狀態，後者指生理組織之強健狀態，而所謂不治或難治之傷害，乃指
    所受之傷終生不能治療，或可望治療但至為困難而言，如僅需長時間即可治癒者
    ，實非難治。查本件告訴人丙○○因被告及甲○○等五人上開共同傷害之行為，
    而受有頭部外傷併腦震盪、胸腹部鈍挫傷併左側第八、九肋骨骨折、面部撕裂傷
    、左上肢鈍挫傷及頸椎鈍挫傷等傷害，有前開耕莘醫院診斷證明書一紙（見偵查
    卷第二十頁）附卷可稽，而上開傷害並非上開法條所規定之重傷害之範疇，雖丙○○之工作能力永久受損，無法恢復，有耕莘醫院所開立之診斷證明書一紙（見
    偵查卷第五七頁）附卷可稽，惟該診斷證明書亦記載：丙○○仍能從事輕便之工
    作等語，顯見其工作能力僅係衰退，並未完全喪失；又查，丙○○有精神中度障
    礙之事實，有中華民國身心障礙手冊（見偵查卷第五八頁）及勞工保險殘廢診斷
    書（見偵查卷第五九頁）各一紙在卷可證，然該勞工保險殘廢診斷書有關治療經
    過之記載略為：在本院心理衛生科門診治療及追蹤，至今仍規則治療，目前病情
    有部分改善，但功能仍有明顯之受損等語，顯見其精神狀況仍可由門診治療而有
    治癒之可能，未達重大不治或難治之程度，故丙○○之工作能力衰退及精神中度
    障礙等情形，尚非構成刑法第十條第四項第六款所定於身體或健康有重大不治或
    難治之重傷害要件。再按刑法第二百七十七條第二項後段之傷害致重傷罪，係因
    犯罪致發生一定結果而為加重其刑之規定，屬於加重結果犯之一種，依同法第十
    七條規定，以行為人能預見其結果之發生為要件。所謂能預見乃指客觀情形而言
    （最高法院八十四年度台上字第二六００號判決可資參照）。自被告係以腳踢丙○○兩下，甲○○等其餘四人則係就地拿取案發現場之鐵椅、報夾等物毆打丙○○等客觀情形以觀，難認被告對於其行為將導致丙○○工作能力衰退及精神中度
    障礙之結果有何預見之可能，揆諸前開最高法院判決要旨，被告從客觀情形對於
    該重傷害之結果既無預見之可能性，即無從以傷害致重傷害罪論擬。
    綜上所述，本件事證明確，被告普通傷害之犯行堪以認定。
二、核被告丁○○所為，係犯刑法第二百七十七條第一項之傷害罪。檢察官起訴書原
    認被告應依刑法第二百七十七條第一項之傷害罪嫌處斷，惟經到庭實施公訴之檢
    察官於本院九十二年一月十四日調查時以言詞變更起訴法條為刑法第二百七十七
    條第二項後段普通傷害致重傷罪嫌（見本院卷(一)第五一頁），尚有未洽，惟起訴
    事實相同，爰依法變更起訴法條，併予敘明。被告丁○○與甲○○及另三名姓名
    、年籍不詳之成年男子具有犯意聯絡及行為分擔，為共同正犯。爰審酌被告僅因
    餘，仍未與告訴人和解，毫無悔意等一切情狀，量處如主文所示之刑。
據上論斷，應依刑事訴訟法第二百九十九條第一項前段、第三百條，刑法第二十八條
、第二百七十七條第一項，罰金罰鍰提高標準條例第一條前段，判決如主文。
本案經檢察官陳焜昇到庭執行職務。
中      華      民      國    九十二    年     十二     月     十二     日
                                      臺灣臺北地方法院刑事第九庭
                                          審判長法  官  葉建廷
                                                法  官  林鴻達
                                                法  官  林怡秀
右正本證明與原本無異。
如不服本判決，應於判決送達後十日內，向本院提出上訴狀。
                                                書記官  林義盛
中      華      民      國    九十二    年     十二     月     十二     日
附錄本案論罪科刑法條全文：
中華民國刑法第二百七十七條
傷害人之身體或健康者，處三年以下有期徒刑、拘役或一千元以下罰金。
犯前項之罪因而致人於死者，處無期徒刑或七年以上有期徒刑；致重傷者，處三年以
上十年以下有期徒刑。


司法院資訊處製作；財團法人民間司法改革基金會備份。
